【裁判字號】    88,上訴,2266
【裁判日期】    890711
【裁判案由】    偽造文書等
【裁判全文】
臺灣高等法院臺中分院刑事判決                  八十八年度上訴字第二二六六號
    上訴人  即
    被      告  丁○○
右上訴人因偽造文書等案件，不服臺灣苗栗地方法院八十八年度訴字第三十六號中華
民國八十八年九月七日第一審判決（起訴案號：臺灣苗栗地方法院檢察署八十七年度
偵字第三三○一號），提起上訴，本院判決如左：
      主  文
原判決撤銷。
丁○○無罪。
      理  由
一、公訴意旨略以：被告丁○○前於民國 (下同 )八十五年間，因違反麻醉藥品管理
    條例案件，經台灣新竹地方法院判處有期徒刑六月，如易科罰金以三百元折算一
    日確定，於八十五年八月十三日執行完畢，猶不知警惕，因另犯過失致死案件，
    經台灣苗栗地方法院於八十六年十二月十九日以八十六年度交訴字第四九號判處
    有期徒刑六月，如易科罰金以三百元折算一日，嗣經臺灣苗栗地方法院檢察署通
    知到案執行，丁○○竟意圖取得免於易科罰金之不法利益，向不知情之江秀琴借
    得臺灣苗栗地方法院檢察署刑保字第二三四號刑事保證金收據一紙後，即自八十
    七年一月間起至同年六月間止，在苗栗縣頭份鎮○○路五○四巷一號居處，先將
    前開保證金收據影印，以立可白修正液塗掉上開收據之繳款人、身分證字號、地
    址、案由、實收金額、繳款日期等各欄事項，再影印，然後填上自己資料或再影
    印方式，連續偽造 (應係變造 )丁○○名義，案由為過失致死或過失殺人、過失
    傷害致死等之刑事保證金收據六紙，並在上開居處，將前開變造之收據交予其母
    戊○○○，八十七年七月二十二日，丁○○因前揭過失致死案件被通緝到案，由
    丙○○持該收據至台灣苗栗地方法院檢察署聲請易科罰金之執行時，始被發現而
    未得逞，因認被告犯有刑法第二百十六條、二百十一條之偽造公文書罪 (如成立
    應係變造）及第三百三十九條第二項、第三項之詐欺取財未遂罪云云。
二、按犯罪事實應依證據認定之，無證據不得推定其犯罪事實，刑事訴訟法第一百五
    十四條定有明文，又刑法上偽造文書罪之成立，以足生損害於公眾或他人為特別
    要件，所謂足生損害，固不以實已發生損害為必要，然亦必須有足以生損害之虞
    者，始足當之，若其僅具偽造之形式，而實質上並不足以生損害之虞者，尚難構
    成本罪 (最高法院四十九年度台非字第十八號判例參照 )，本件訊據被告固坦承
    有變造台灣苗栗地方法院檢察署刑事保證金收據之情事，惟堅決否認犯罪，辯稱
    ：變造之目的係要安慰伊母親，因其母擔心渠被關，並未向家人騙錢，其中一張
    收據上乙○○之印文係乙○○本人試章無意間蓋的等語，核與證人即被告之母戊○○○於偵查中證述：丁○○向伊說不必擔心，拿這些收據給伊 (即變造之收據
    ) ，並未向伊拿錢，於本院審理中證稱：丁○○並未拿收據向伊騙錢，是工作的
    老闆來說丁○○被捉走了，伊弟弟在抽屜中發現收據，伊才叫他拿去地檢署的等
    語及證人即被告之舅舅丙○○於偵查中證述：伊姐姐戊○○○叫伊帶收據到地檢
    署辦易科罰金的，於本院審理中證述：丁○○因過失致死案被捉，伊姐姐擔心，
    伊姐姐說有繳過，在抽屜中找到收據就去地檢署洽詢繳納罰金等語，暨台灣苗栗
    地方法院檢察署書記官陳美智所擬發現變造收據經過之簽呈中所載受刑人之舅舅
    丙○○同日攜同變造本署之刑事保證金收據六張至服務台，詢問其應至何處繳納
    罰金之執行，經書記官李鈞暉發現等語均相符合，此外且查無其他積極證據足認
    被告有持變造之收據向家人或他人詐財之情事，所辯變造之目的係在安慰其母，
    尚堪採信，次查被告所變造者係刑事保證金之收據，並非易科罰金之收據，自無
    從取得免於易科罰金之不法利益，再被告變造刑事保證收據之方式，係以立可白
    修正液塗掉江秀琴收據上繳款人、身分證字號、地址、案由、案號、實收金額、
    繳款日期等各欄記載事項，再影印，然後填上自己資料或填上後再影印之方式變
    造而成  ( 僅其中一張有標載案號為八十六年度交訴字第四十九號，其餘均未標
    載案號，原收據上之刑保字第○○○二三四號及台灣苗栗地方法院檢察署方型章
    、台灣銀行苗栗分行代理國庫苗栗支庫收付章 (上有收款人劉兆堂之姓名及收款
    日期八十六年六月十七日)均留存)，變造之手法粗糙，六張收據均為同一編號，
    收款日期依序為八十七年一月十二日、二月十六日、三月十二日、四月十四日、
    五月十七日、六月五日與收付章上之日期不符，自外觀上視之即知係變造，實質
    上顯不足生損害於公眾或他人之虞，又其中一張收款日期載為八十七年二月十六
    日之收據上收款員欄雖有「乙○○」印文一枚，被告於原審及本院審理中均稱，
係其友乙○○無意中為試用印章所蓋，經查其他變造之收據上均無此印文，且變
    造之收據上留存之台灣銀行苗栗分行代理國庫苗栗支庫收付章上有收款人劉兆堂
    之姓名，亦無再蓋乙○○印文之必要，是以此部分被告所辯亦可採，綜上所述，
    堪認被告所為與刑法第二百十六條、二百十一條行使變造公文書及第三百三十九
    條第三項、第二項詐欺得利未遂罪之構成要件不相符合，此外且查無其他證據足
    證被告犯右述之罪，原審未詳加審酌即認被告成立右述之罪而判處被告有期徒刑
    一年四月，尚有未當，被告上訴否認犯罪有理由，應由本院將原判決撤銷，另為
    無罪之諭知。又被告經合法傳喚，無正當之理由不到庭，爰不待其陳述，逕行判
    決。
三、據上論斷，應依刑事訴訟法第三百六十九條第一項前段、第三百六十四條、第三
    百七十一條、第三百零一條第一項，判決如主文第二項。
  本案經檢察官甲○○到庭執行職務。
中      華      民      國    八十九      年      七      月   十一     日
                              臺灣高等法院臺中分院刑事第九庭
                                    審判長法  官  胡  森  田
法  官  趙  春  碧
                                          法  官  康  應  龍
右正本證明與原本無異。
檢察官得上訴。
如不服本判決應於收受送達後十日內向本院提出上訴書狀，其未述上訴之理由者並
得於提起上訴後十日內向本院補提理由書（均須按他造當事人之人數附繕本）。
                                          書記官  陳  明  珠
中      華      民      國    八十九      年      七      月   十五     日
                                                                        Ｋ


司法院資訊處製作；財團法人民間司法改革基金會備份。
